臺灣高等法院刑事判決
110年度原上訴字第46號
上  訴  人  
即  被  告  宋憲冠








選任辯護人  法律扶助基金會郭釗偉律師
上列上訴人即被告因毒品危害防制條例案件，不服臺灣桃園地方
法院109年度原訴字第90號，中華民國110年2月24日第一審判決
（起訴案號：臺灣桃園地方檢察署109年度偵字第24246號），提
起上訴，本院判決如下：
    主  文
上訴駁回。
    犯罪事實
一、宋憲冠與吳聲賢（經原審法院以110年度原訴緝字第6號判處
    有期徒刑3年）均明知甲基安非他命為毒品危害防制條例第2
    條第2項第2款所定之第二級毒品，依法不得非法販賣、持有
    ，竟共同意圖營利，基於販賣第二級毒品甲基安非他命之犯
    意聯絡，於民國109年8月1日某時，由吳聲賢提供第二級毒
    品甲基安非他命予宋憲冠，再由宋憲冠於同日晚間6時16分
    許，在「老子有錢」遊戲軟體內，以暱稱「道地帥帥」在多
    人聊天室張貼「中壢需甜的、私訊」等語，兜售第二級毒品
    甲基安非他命予不特定人。於同日晚間7時許，員警佯以暱
    稱「大亨堡」與宋憲冠聯繫，雙方約定以新臺幣（下同）8,
    000元之價格，交易第二級毒品甲基安非他命4公克，嗣宋憲
    冠於同日晚上8時50分許，攜帶附表一編號1所示之甲基安非
    他命1包，前往桃園市○○區○○○街00號前，販售第二級毒品甲
    基安非他命予暱稱「大亨堡」之喬裝買家員警，隨即為警當
    場表明身分查獲，致未得逞，並當場查扣附表一編號1之第
    二級毒品甲基安非他命1包、附表二之行動電話1支。復循線
    於同日晚上9時許，在桃園市○○區○○○街00號1樓105室查獲吳
    聲賢，另扣得宋憲冠所有之附表一編號2之第二級毒品甲基
    安非他命2包。
二、案經桃園市政府警察局平鎮分局報告臺灣桃園地方檢察署檢
    察官偵查起訴。 
    理  由
壹、證據能力部分：
一、按被告以外之人於審判外之言詞或書面陳述，除法律有規定
    者外，不得作為證據。另按被告以外之人於審判外之陳述，
    雖不符合同法第159條之1至第159條之4之規定，然經當事人
    於審判程序同意作為證據，法院審酌該言詞陳述或書面陳述
    作成時之情況，認為適當者，亦得為證據。當事人、代理人
    或辯護人於法院調查證據時，知有第159條第1項不得為證據
    之情形，而未於言詞辯論終結前聲明異議者，視為有前項同
    意，刑事訴訟法第159條第1項、第159條之5分別定有明文。
    該條立法意旨在於傳聞證據未經當事人之反對詰問予以核實
    ，原則上先予排除，惟若當事人已放棄反對詰問權，於審判
    程序中表明同意該等傳聞證據可作為證據；或於言詞辯論終
    結前未聲明異議，基於尊重當事人對傳聞證據之處分權，及
    證據資料愈豐富，愈有助於真實發見之理念，且強化言詞辯
    論主義，使訴訟程序得以順暢進行，上開傳聞證據亦均具有
    證據能力。查本件被告以外之人於審判外之言詞或書面陳述
    屬傳聞證據部分，檢察官、被告及辯護人並未於本院爭執證
    據能力，且迄於言詞辯論終結前亦未聲明異議，復本院認其
    作成之情形並無不當情形，經審酌後認為適當，均應認於本
    案有證據能力。
二、另本件認定事實引用之卷內其餘非供述證據部分，與本案均
    有關連性，亦無證據證明係實施刑事訴訟程序之公務員以不
    法方式所取得，依刑事訴訟法第158條之4之反面解釋，當有
    證據能力，復於本院審理時，提示並告以要旨，使檢察官、
    被告及辯護人得以充分表示意見，自得為證據使用。
貳、本院之判斷
一、認定犯罪事實所憑證據及認定之理由
　㈠上訴人即被告宋憲冠與同案被告吳聲賢共同於犯罪事實一所
    載時、地，販賣第二級毒品甲基安非他命予喬裝買家之員警
    ，致未得逞等事實，業據證人即被告女友何玉萍於警詢、偵
    訊中具結證述：吳聲賢叫我與男友宋憲冠於109年8月1日20
    時許，到他的租屋處(桃園市○○區○○○街00號1樓105室）幫他
    送毒品跟喬裝員警面交，109年8月1日20時50分，在桃園市○
    ○區○○○街00號前，我男友宋憲冠被警方查獲涉嫌毒品案；吳
    聲賢有在賣毒品，毒品是他給宋憲冠的，109年8月1日吳聲
    賢有請宋憲冠幫忙交付毒品給吳聲賢的買家，宋憲冠沒有拿
    到錢，吳聲賢會給宋憲冠一點毒品當作好處等語（見桃檢10
    9偵字第24246號卷《下稱偵24246卷》第107至114、205至207
    頁）。
　㈡並有同案被告吳聲賢與被告宋憲冠間之販毒對話紀錄譯文（
    見偵24246卷第9至16頁）；被告宋憲冠與員警洽談毒品交易
    之對話紀錄譯文（見偵24246卷第17至19頁）；桃園市政府
    警察局平鎮分局搜索扣押筆錄、扣押物品目錄表、扣押物品
    收據（宋憲冠）（見偵24246卷第57至61頁）；自願受搜索
    同意書、桃園市政府警察局平鎮分局搜索扣押筆錄、扣押物
    品目錄表、扣押物品收據（吳聲賢）、指認犯罪嫌疑人紀錄
    表（指認人：吳聲賢）（見偵24246卷第89至100頁）；兜售
    毒品之Line對話紀錄截圖11張（見偵24246卷第123至130頁
    ）；同案被告吳聲賢與被告宋憲冠間之Line對話紀錄截圖65
    張（見偵24246卷第131至163頁）；詮昕科技股份有限公司1
    09年8月14日編號D0000000號毒品原物檢驗報告、編號D0000
    000號毒品原物檢驗報告、編號D0000000號毒品原物檢驗報
    告（見偵24246卷第277、283、285頁）附卷可稽。且有扣案
    之附表一、二之物可資佐證。
　㈢又販賣毒品係違法行為，非可公然為之，且有其販售通路及
    管道，復無公定價格，容易增減分裝之份量，而每次買賣之
    價量亦可能隨時依雙方關係深淺、資力、需求及對行情之認
    知、毒品純度、來源充裕、查緝鬆嚴、購買者被查獲時供述
    購買對象之可能風險等，而異其準，非可一概而論。而近年
    來政府為杜絕毒品之氾濫，對查緝施用及販賣毒品之工作無
    不嚴加執行，販賣毒品又屬重罪，依一般經驗法則，若無利
    可圖，應無甘冒持有毒品遭查獲之極大風險，平白無端提供
    其自身亦亟需施用之毒品之理，參以上開證人何玉萍於偵訊
    中證稱：吳聲賢會給宋憲冠一點毒品當作好處等語（見偵24
    246卷第207頁），是認被告所為販賣毒品犯行，自有營利之
    意圖，應可認定。
　㈣另據被告宋憲冠於警詢、偵訊及原審均自白認罪（見偵24246
    卷第27至42、215、253至255頁，原審卷第104、177至180頁
    ），是認被告之任意性自白內容應與事實相符，堪足採認為
    真實。
　㈤綜上，本案事證已臻明確，被告販賣第二級毒品未遂犯行，
    堪予認定，自應依法予以論罪科刑。　　
二、論罪　　
  ㈠按甲基安非他命為毒品危害防制條例第2條第2項第2款規定 
    之第二級毒品。又行為人如原即有販賣毒品營利之犯意，雖
    因經警設計誘捕（俗稱釣魚），致實際上不能完成毒品交易
    ，然因其原即具有販賣毒品之意思，客觀上又已著手於販賣
    行為，仍應論以販賣毒品未遂罪（最高法院102年度台上字
    第3427號判決意旨參照）。查員警佯稱為購毒者與被告聯繫
    交易毒品並相約見面，然因員警喬裝買家純係偵查技巧實施
    ，自始不具購毒真意，是核被告此部分所為，係犯毒品危害
    防制條例第4條第6項、第2項之販賣第二級毒品未遂罪。被
    告販賣毒品前，意圖販賣而持有第二級毒品之低度行為，應
    為販賣之高度行為所吸收，不另論罪。
　㈡刑之加重事由
　　⒈被告①於105年間，因違反毒品危害防制條例案件，經臺灣
      士林地方法院於105年12月26日以105年度原訴字第3號判
      處有期徒刑7月確定；②於105年間，因詐欺案件，經臺灣
      宜蘭地方法院（下稱宜蘭地院）於106年2月20日以105年
      度原易字第11號判處應執行有期徒刑4月確定；③於105年
      間，因竊盜案件，經臺灣基隆地方法院（下稱基隆地院）
      於105年10月24日以105年度基原簡字第139號判處有期徒
      刑6月確定；④於105年間，因違反毒品危害防制條例案件
      ，經宜蘭地院於106年2月20日以105年度原訴字第26號判
      處有期徒刑7月確定；⑤於105年間，因違反毒品危害防制
      條例案件，經基隆地院於105年12月2日以105年度基原簡
      字第200號判處應執行有期徒刑3月確定；⑥於106年間，因
      違反毒品危害防制條例案件，經基隆地院於106年3月2日
      以106年度基原簡字第23號判處有期徒刑3月確定。
　　⒉上開③、⑤案件，經基隆地院於106年2月21日以106年度聲字
      第128號裁定應執行有期徒刑7月確定，自105年12月2日起
      至106年7月1日執行完畢止，嗣接續執行上開①、⑥、④、②
      案件。
　　⒊上開①至⑥案件，嗣經基隆地院於106年9月25日以106年度聲
      字第948號裁定應執行有期徒刑2年確定，並於107年4月27
      日假釋出監、付保護管束（刑期至107年10月27日屆滿）
      ，嗣遭撤銷假釋，尚有殘刑有期徒刑5月10日，刑期自109
      年8月2日起至110年1月10日止。
　　⒋被告⑦於107年間，因違反毒品危害防制條例案件，經基隆
      地院於107年10月15日以107年度基原簡字第145號判處有
      期徒刑4月確定，自110年1月11日接續前開殘刑之執行，
      並於110年5月10日執行完畢等情，有本院被告前案紀錄表
      、在監在押全國紀錄表附卷可佐。
　　⒌依據最高法院刑事庭會議之一致見解，被告就③、⑤案件已
      於106年7月1日執行完畢，不因嗣後①至⑥案件定其應執行
      刑而影響先前已於106年7月1日執行完畢之事實，是以被
      告於於106年7月1日執行完畢後，5年以內故意再犯本件有
      期徒刑以上之罪，為累犯。茲參酌司法院釋字第775 號解
      釋意旨，審酌被告前已因故意犯罪執行完畢，卻未能謹慎
      守法，故意再犯本案違反毒品危害防制條例之犯行，顯見
      其刑罰反應力甚為薄弱，本院認本案加重最低本刑尚無罪
      刑不相當之情形，其人身自由並未因此遭受過苛之侵害，
      除販賣第二級毒品罪法定本刑無期徒刑部分不得加重外，
      依刑法第47條第1項之規定，加重其刑。
　㈢刑之減輕事由
　　⒈被告已著手於販賣第二級毒品之實行，惟因買家為喬裝員
      警而不遂，為未遂犯，其所生損害較既遂犯為輕，爰依刑
      法第25條第2項規定減輕其刑。
　  ⒉依毒品危害防制條例第17條第1項規定，犯同條例第4條至
      第8條、第10條或第11條之罪，供出毒品來源，因而查獲
      其他正犯或共犯者，減輕或免除其刑。查：被告供出毒品
      來源，因而查獲同案被告吳聲賢，此有被告於警詢之供述
      、證人即同案被告吳聲賢於警詢時之證述可佐（見偵2424
      6卷第31、71至72頁），又被告販賣第二級毒品未遂行為
      ，危害社會治安非微，不宜免除其刑，依毒品危害防制條
      例第17條第1項規定，遞減輕其刑。
　　⒊依毒品危害防制條例第17條第2項規定，犯同條例第4條至
      第8條之罪於偵查及歷次審判中均自白者，減輕其刑。查
      ：被告就販賣第二級毒品之犯行，於警詢、偵訊及原審均
      自白認罪，已如前述，是依毒品危害防制條第17條第2項
      規定，遞減輕其刑。
　　⒋被告有上開刑之加重及遞減輕事由，依法先加重其刑再遞
      減輕其刑。
參、駁回上訴之理由：
一、原審因認被告販賣第二級毒品未遂犯行，罪證明確，適用毒
    品危害防制條第4條第2項、第6項、第17條第1項、第2項，
    第18條第1項前段、第19條第1項，刑法第28條、第47條第1
    項、第25條第2項等規定，審酌被告明知第二級毒品戕害人
    民之身體健康，竟仍為圖一己私利，視政府反毒政策及宣導
    如無物，與同案被告吳聲賢共同販賣第二級毒品未遂，助長
    施用毒品惡習，危害人民生命健康及社會治安，實有不該；
    惟念其犯後始終坦承犯行，態度尚可，兼衡其犯罪之動機、
    目的、手段、素行、持有及販賣第二級毒品數量，復衡酌被
    告於警詢時自陳其高中畢業、業工、家庭經濟狀況勉持（見
    偵24246卷第27頁）等一切情狀，量處有期徒刑1年6月。並
    說明扣案如附表一所示之第二級毒品甲基安非他命及無法完
    全完全析離之包裝袋，均應依毒品危害防制條例第18條第1
    項前段規定，宣告沒收銷燬；扣案如附表二所示之行動電話
    1支，為被告與員警聯繫販賣甲基安非他命所用之物，依毒
    品危害防制條例第19條第1項規定沒收。經核原判決認事、
    用法並無違法或不當，業已斟酌刑法第57條各款所列情狀，
    量刑之宣告亦稱妥適，而未逾越法定刑度，符合比例原則，
    沒收銷燬及沒收亦於法相合，原判決應予維持。
二、被告上訴意旨略以：本案被告受吳聲賢之託代賣毒品，在本
    案中的地位係屬邊緣，而本案販賣毒品次數、金額、數量均
    非中大盤商，且僅未遂，對社會危害性低，應依刑法第59條
    酌減其刑。另參考大法官790號解釋及該號解釋之協同意見
    書，明確指出販賣毒品罪亦有與憲法罪刑相當原則有違背之
    處，故可按該號解釋之意旨類推適用本案的減輕其刑，或放
    寬適用刑法59條門檻云云。經查：
　㈠按刑法第59條規定犯罪之情狀可憫恕者，得酌量減輕其刑，
    其所謂「犯罪之情狀」，與同法第57條規定科刑時應審酌之
    一切情狀，並非有截然不同之領域，於裁判上酌減其刑時，
    應就犯罪一切情狀（包括第57條所列舉之10款事項），予以
    全盤考量，審酌其犯罪有無可憫恕之事由（即有無特殊之原
    因與環境，在客觀上足以引起一般同情，以及宣告法定低度
    刑，是否猶嫌過重等等），以為判斷。又所謂法定最低度刑
    ，固包括法定最低本刑，惟遇有其他法定減輕事由者，則指
    適用該法定減輕事由減輕後之最低度刑而言。倘被告別有法
    定減輕事由者，應先適用法定減輕事由減輕其刑後，猶認其
    犯罪之情狀顯可憫恕，即使科以該減輕後之最低度刑仍嫌過
    重者，始得適用刑法第59條規定酌量減輕其刑（最高法院10
    0年度台上字第744號判決意旨參照）。
　㈡本案被告販賣第二級毒品未遂犯行，經依累犯加重及刑法第2
    5條第2項、毒品危害防制條例第17條第1項、第2項規定遞減
    輕其刑後，其最低法定刑為11月以上有期徒刑，刑度已減輕
    甚多，難認有情輕法重之憾；又被告販賣第二級毒品，直接
    戕害購毒者身心健康，助長毒品流通，對社會治安實有相當
    程度危害，惡性匪淺，倘遽予憫恕被告而依刑法第59條規定
    減輕其刑，除對其個人難收改過遷善之效，無法達到刑罰特
    別預防之目的外，亦易使其他販賣毒品之人心生投機、甘冒
    風險繼續販賣毒品，無法達到刑罰一般預防之目的，衡諸社
    會一般人客觀標準，尚難謂有情堪憫恕之情形，自無適用刑
    法第59條規定之餘地。
  ㈢另辯護人提出司法院大法官會議釋字790號解釋（下稱釋字第
    790號）意旨乙節，經查：釋字第790號解釋意旨，係針對毒
    品危害防制條例第12條第2項之意圖供製造品之用而栽種大
    麻罪之法定刑，是否符合憲法罪刑相當原則而為解釋，核與
    本案被告涉犯之毒品危害防制條第4條第6項、第2項之販賣
    第二級毒品未遂罪無關，另協同意見書所載之解釋範圍外意
    見，均無從援引為本案被告有利之依憑，併此敘明。
　㈣再按刑事審判旨在實現刑罰權之分配的正義，故法院對有罪
    被告之科刑，應符合罪刑相當之原則，使輕重得宜，罰當其
    罪，以契合社會之法律感情，此所以刑法第57條明定科刑時
    應審酌一切情狀，尤應注意該條所列10款事項以為科刑輕重
    之標準，俾使法院就個案之量刑，能斟酌至當。而量刑輕重
    係屬事實審法院得依職權自由裁量之事項，苟已斟酌刑法第
    57條各款所列情狀而未逾越法定刑度，不得遽指為違法，最
    高法院72年度台上字第6696號判決先例可資參照。查被告犯
    販賣第二級毒品罪，法定刑度為「無期徒刑或10年以上有期
    徒刑」，經依法加重、遞減輕其刑後，其最低法定刑為11月
    以上有期徒刑，原判決量處有期徒刑1年6月，認屬從中低度
    量刑，尚屬適當刑罰制裁，可認原判決就此部分之刑罰裁量
    職權行使，既未逾越法律所規定之範圍，亦無濫用權限之情
    形，難遽謂原判決就此部分之量刑有何不當，縱與被告主觀
    上之期待有所落差，仍難指其量刑有何不當或違法，認被告
    以原判決量刑過重由提起上訴，亦無理由，應予駁回。
肆、本案被告籍設基隆○○○○○○○○，且本院送達其出監前留存、辯
    護人陳報之聯絡地址，或查無此人、或退回本院，認被告住
    居所不明，本案110年12月9日審判程序傳票，經本院分別對
    被告上開住居所依法裁定公示送達，有本院刑事裁定、公示
    送達公告稿、公示送達證書、新竹市東區區公所函、新北市
    石門區公所函、桃園市桃園區公所函、基隆市七堵區公所函
    、基隆市仁愛區公所函附卷可參（見本院卷第223至227、23
    1、235、239、243、247頁），是被告既經合法傳喚，無正
    當之理由不到庭，爰不待其陳述，逕行判決。
據上論斷，應依刑事訴訟法第371條、第368條，判決如主文。
本案經檢察官劉哲名提起公訴，檢察官孫冀薇到庭執行職務。
中　　華　　民　　國　　110 　年　　12　　月　　29　　日
              　  刑事第二十三庭審判長法　官  許永煌
　　　　　　　　　　　　　　　　　    法　官  吳定亞
　　　　　　　　　　　　　　　　　    法　官  黃美文
以上正本證明與原本無異。
如不服本判決，應於收受送達後20日內向本院提出上訴書狀，其
未敘述上訴之理由者並得於提起上訴後20日內向本院補提理由書
（均須按他造當事人之人數附繕本）「切勿逕送上級法院」。
                                　    書記官  彭威翔
中　　華　　民　　國　　110 　年　　12　　月　　30　　日
附錄：本案論罪科刑法條全文
毒品危害防制條例第4條
製造、運輸、販賣第一級毒品者，處死刑或無期徒刑；處無期徒
刑者，得併科新臺幣 3 千萬元以下罰金。
製造、運輸、販賣第二級毒品者，處無期徒刑或 10 年以上有期
徒刑，得併科新臺幣 1 千 5 百萬元以下罰金。
製造、運輸、販賣第三級毒品者，處 7 年以上有期徒刑，得併
科新臺幣 1 千萬元以下罰金。
製造、運輸、販賣第四級毒品者，處 5 年以上 12 年以下有期
徒刑，得併科新臺幣 5 百萬元以下罰金。
製造、運輸、販賣專供製造或施用毒品之器具者，處 1 年以上
7 年以下有期徒刑，得併科新臺幣 1 百 50 萬元以下罰金。
前五項之未遂犯罰之。 

附表一
編號 名稱及數量 鑑定結果 備註  1 甲基安非他命1包（含包裝袋） 白色結晶1包，驗前毛重2.3758公克，取樣檢出第二級毒品甲基安非他命成分。 詮昕科技股份有限公司109年8月14日編號D0000000號毒品原物檢驗報告（見偵字卷第283頁）  2 甲基安非他命2包（含包裝袋） 白色結晶2包，驗前總毛重1.5955公克，取樣檢出第二級毒品甲基安非他命成分。 詮昕科技股份有限公司109年8月14日編號D0000000號毒品原物檢驗報告（見偵字卷第285頁） 


附表二
編號 名稱 數量  1 SAMSUNG手機（金色，IMEI：000000000000000號、000000000000000號，含門號0000000000號SIM卡1張） 1 支